臺灣高等法院刑事判決
109年度上訴字第1436號
上  訴  人  臺灣桃園地方檢察署檢察官
上  訴  人  
即  被  告  周威臣


            葉承恩



被      告  連浩閔


上  一  人
選任辯護人  陳祖德律師
被      告  黃祖浩




上列上訴人因被告詐欺案件，不服臺灣桃園地方法院108年度訴
字第944號、第1126號，中華民國109年2月26日第一審判決（起
訴案號：臺灣桃園地方檢察署108年度偵字第15962號、第16505
號、第18090號；追加起訴案號：108年度偵字第19400號），提
起上訴，本院判決如下：
    主  文
上訴駁回。
    事  實
一、緣葉承恩於民國108 年2 月間某日，透過連浩閔（所涉加重
    詐欺罪嫌，詳如乙、無罪部分所述）之引介，而謝立澄（業
    經原審判處罪刑確定）、周威臣則於108 年3 、4 月間某日
    ，經由葉承恩介紹，分別參與黃祖浩（所涉加重詐欺罪嫌，
    詳如乙、無罪部分所述）所屬由真實姓名、年籍均不詳
　　之成年人所組成之詐欺集團（下稱上開詐欺集團），由葉承
    恩擔任上開詐欺集團車手頭，謝立澄、周威臣則擔任同一組
    取款者即車手工作。周威臣、葉承恩、謝立澄遂與上開詐欺
    集團成員共同意圖為自己不法之所有，基於三人以上共同詐
    欺取財之犯意聯絡，由上開詐欺集團不詳成年成員於108 年
    5 月2 日上午9 時30分許，撥打電話予張文祿，偽以健保局
    人員、警官、檢察官名義，向張文祿佯稱其涉及刑事犯罪，
    須交付金融帳戶內之現金監管檢查云云，致張文祿陷於錯誤
    而允諾提領現金當面交付。上開詐欺集團成員即指示謝立澄
    與周威臣先後於附表編號1、2交付時間、地點欄所示時、地
    ，向張文祿收取如附表編號1、2交付金額欄所示之詐騙款項
    ，謝立澄、周威臣取得上開詐騙款項後再上繳葉承恩轉交上
    開詐欺集團。葉承恩自其中分得取款金額百分之一報酬，謝
    立澄分得取款金額百分之四報酬，而周威臣則分別於108 年
    5 月3 日、同年月6 日，自謝立澄分得報酬中取得新臺幣（
    下同）2,000 元、1,000 元之報酬。嗣張文祿查覺有異報警
    處理，始悉上情。
二、案經張文祿訴由桃園市政府警察局大溪分局報告臺灣桃園地
    方檢察署檢察官偵查起訴。
    理  由
甲、有罪部分：
壹、證據能力之認定部分：
    按刑事訴訟法第159 條之5 立法意旨，在於確認當事人對於
    傳聞證據有處分權，得放棄反對詰問權，同意或擬制同意傳
    聞證據可作為證據，屬於證據傳聞性之解除行為，如法院認
    為適當，不論該傳聞證據是否具備刑事訴訟法第159 條之1
    至第159 條之4 所定情形，均容許作為證據，不以未具備刑
    事訴訟法第159 條之1 至第159 條之4 所定情形為前提。此
    揆諸「若當事人於審判程序表明同意該等傳聞證據可作為證
    據，基於證據資料愈豐富，愈有助於真實發見之理念，此時
    ，法院自可承認該傳聞證據之證據能力」立法意旨，係採擴
    大適用之立場。蓋不論是否第159 條之1 至第159 條之4 所
    定情形，抑當事人之同意，均係傳聞之例外，俱得為證據，
    僅因我國尚非採澈底之當事人進行主義，故而附加「適當性
    」之限制而已，可知其適用並不以「不符前四條之規定」為
    要件（最高法院104 年度第3 次刑事庭會議決議參照）。經
    查，本件以下所引用之供述或非供述證據，因檢察官及被告
    周威臣、葉承恩已於本院準備程序就證據能力均表示沒意見
    （見本院卷第116 至122 頁），且迄至言詞辯論終結前均未
    聲明異議，而本院審酌上開供述或非供述等證據資料製作時
    之情況，無不當取供及證明力明顯過低之瑕疵，認以之作為
    證據應屬適當，揆諸前開規定，本院認前揭證據資料有證據
    能力。
貳、認定被告犯罪事實所憑之證據及理由：
　　上揭事實，業據被告周威臣、葉承恩於原審、本院審理時均
    坦白承認（見原審訴字944卷第169頁；本院卷第250至251頁
　　），並核與證人即告訴人張文祿於警詢時所證述之情節一致
    （見偵字15962 卷第46至47頁），且經證人即原同案被告謝
    立澄於偵查中證述甚詳（見他字4153 卷第52至54頁），復
    有張文祿金融帳戶存摺明細資料（含中華郵政股份有限公司
    、華南商業銀行、大溪區農會）；108 年5 月3 日、同年月
    6 日監視器錄影畫面翻拍照片；內政部警政署反詐騙案件紀
    錄表；桃園市政府警察局大溪分局中新派出所受理刑事案件
    報案三聯單；被告周威臣、葉承恩、原同案被告謝立澄之指
    認犯罪嫌疑人紀錄表；5559-FQ 號、AYB-5915號車輛詳細資
    料報表各1件在卷可稽（見偵字15962 卷第7 至18頁、第30
    至31頁、第48至50頁、52頁、53頁；偵字16505 卷第9 至10
    頁、第53頁；偵字19400 卷第149 頁），及被告葉承恩所有
    ，供其犯本件之罪所用之華為牌行動電話1 支（含門號0000
    000000號SIM 卡1 張）扣案為證，據上，堪認被告周威臣、
    葉承恩上開任意性自白核與事實相符，可以採取。本件事證
    明確，被告周威臣、葉承恩上揭犯行足可認定，均應依法論
    科。
參、論罪部分：
一、按共同正犯因相互間利用他方之行為，以遂行其犯意之實現
    ，本於責任共同之原則，共同正犯應對所參與犯罪之全部事
    實負責，且共同正犯之意思聯絡，原不以數人間直接發生者
    為限，即有間接之聯絡者，亦包括在內（最高法院77年台上
    字第2135號判例、100 年度台上字第692 、599號判決意旨
    參照）。次按以合同之意思而參加犯罪，即係以自己犯罪之
    意思而參與，縱其所參與者為犯罪構成要件以外之行為，仍
    屬共同正犯；又所謂參與犯罪構成要件以外之行為者，係指
    其所參與者非直接構成某種犯罪事實之內容，而僅係助成其
    犯罪事實實現之行為而言，苟已參與構成某種犯罪事實之一
    部，即屬分擔實行犯罪之行為，雖僅以幫助他人犯罪之意思
    而參與，仍屬共同正犯（最高法院99年度台上字第7414號判
    決意旨參照）。是於集團式之犯罪，原不必每一共犯均有直
    接聯繫，亦不必每一階段均參與，祇須分擔犯罪行為之一部
    ，即應對於全部所發生之結果共同負責，且倘犯罪結果係因
    共同正犯之合同行為所致者，無論出於何人所加，在共同正
    犯間均應同負全部之責，並無分別何部分為孰人下手之必要
    。而被告周威臣、葉承恩明知其等所參與係上開詐欺集團犯
    行之一部，且為本件犯行時，由被告周威臣與原同案被告謝
    立澄2 人為一組，均係擔任車手取款角色，被告葉承恩則擔
    任車手頭及收水工作，其等所接觸之上開詐欺集團成員尚包
    含指揮車手頭之詐欺機房成員，足見參與本件詐欺取財犯行
    之人，其人數已達3 人以上，而被告周威臣、葉承恩就三人
    以上共同詐欺取財之犯行，自有認識，是被告周威臣、葉承
    恩與原同案被告謝立澄及上開詐欺集團不詳成年成員均係以
    自己共同犯罪之意思而參與犯罪構成要件之行為，皆為共同
    正犯，其等對於上開犯行均具有犯意聯絡，則被告周威臣、
    葉承恩雖與上開詐欺集團其餘成員僅為間接之聯絡，亦非均
    為認識或確知彼此參與分工細節，然被告周威臣、葉承恩既
    知悉其等所各參與者，均為上開詐欺集團取得被害人財物之
    全部犯罪計劃之一部分行為，相互利用其一部行為，而共同
    達成不法所有之犯罪目的，則被告周威臣、葉承恩應就其等
    所參與並有犯意聯絡之犯罪事實同負全責。
二、核被告周威臣、葉承恩所為，均係犯刑法第339 條之4 第1 
    項第2款之三人以上共同犯詐欺取財罪。
三、被告周威臣、葉承恩與原同案被告謝立澄及上開詐欺集團不
    詳成年成員間，就上開三人以上共同詐欺取財犯行，有犯意
    聯絡及行為分擔，應論以共同正犯。
四、又告訴人雖分數次交付詐騙款項，然各次時間相近，受詐騙
    手法相同，且侵害同一被害人之財產法益，應包括於一行為
    予以評價，論以接續犯之一罪。
五、至公訴意旨指以被告周威臣、葉承恩所為另涉犯刑法第339 
    條之4 第1 項第1 款之冒用公務員名義詐欺取財罪嫌等語，
    而告訴人於遭詐騙過程中，上開詐欺集團成員雖有自稱健保
    局人員、警官、檢察官行騙，然詐欺集團所採取之詐欺手法
    相當多元，非必假冒公務員名義行之，被告周威臣、葉承恩
    於本件犯行之角色分別為取款之車手及車手頭、收水人員，
    固知悉有三人以上之人共同為詐欺取財行為，惟對上開詐欺
    集團所採取之詐騙手法因未參與而無法得知，堪認上開假冒
    公務員名義詐欺之階段行為，並未於被告周威臣、葉承恩犯
    意之預見之中，被告周威臣、葉承恩自無庸對此部分共負刑
    責，是公訴意旨此部分指述，容有未洽，惟此僅涉及詐欺之
    加重要件，尚無庸變更起訴法條。
肆、沒收部分：
一、扣案之華為牌行動電話1 支（含門號0000000000號SIM 卡1 
    張），係被告葉承恩所有，用於其與下游車手聯繫，而為供
    其犯本件之罪所用之物，業據被告葉承恩於原審審理時供明
    在卷（見原審訴字944 卷第190 頁），應依刑法第38條第2 
    項之規定，於被告葉承恩所犯加重詐欺罪項下宣告沒收。
二、按犯罪所得財物之沒收追繳，往昔固採共犯（指共同正犯）
    連帶說。惟就刑事處罰而言，「連帶」本具有「連坐」之性
    質。在民事上，連帶債務之成立，除當事人明示外，必須法
    律有規定者為限（民法第272 條參照）。而沒收兼具刑罰與
    保安處分之性質，以剝奪人民之財產權為內容，係對於人民
    基本權所為之干預，自應受法律保留原則之限制。共同實行
    犯罪行為之人，基於責任共同原則，固應就全部犯罪結果負
    其責任，但因其等組織分工及有無不法所得，未必盡同，特
    別是集團性或重大經濟、貪污犯罪，彼此間犯罪所得分配懸
    殊，其分配較少甚或未受分配之人，如仍應就全部犯罪所得
    負連帶沒收追繳之責，超過其個人所得之剝奪，無異代替其
    他參與者承擔刑罰，違反罪刑法定原則、個人責任原則以及
    罪責相當原則。此與司法院院字第2024號解釋側重在填補損
    害而應負連帶返還之責任並不相同。故共同犯罪所得財物之
    追繳、沒收或追徵，應就各人所分得之財物為之（最高法院
    105 年度台上字第251號判決意旨參照）。而查，本件被告
    葉承恩、周威臣因遂行上開加重詐欺犯行，被告葉承恩從中
    獲得1 萬8,200 元（即取款金額百分之一）作為報酬，被告
    周威臣則自原同案被告謝立澄取得3,000元之報酬等情，業
    據被告葉承恩、周威臣於原審、本院審理時供承在卷（見原
    審訴字944 卷第176 頁、191 頁；本院卷第251頁），該1 
    萬8,200 元、3,000元，其性質即屬於被告葉承恩、周威臣
    之犯罪所得，雖未扣案，然如宣告沒收或追徵，亦無過苛調
    節條款之情形，均應依刑法第38條之1 第1 項前段、第3 項
    規定，分別於被告葉承恩、周威臣所犯加重詐欺罪項下宣告
    沒收，於全部或一部不能沒收或不宜執行沒收時，追徵其價
    額。至前揭詐得其餘款項，業已轉交上開詐欺集團之上游成
    員一節，為被告葉承恩供明在卷，核與一般詐欺集團內部分
    配酬勞情形尚無未合，復查無積極證據證明前揭詐得其餘款
    項係遭被告周威臣、葉承恩取走或有分得之情，故無從就前
    揭詐得其餘款項部分對被告周威臣、葉承恩宣告沒收。
伍、駁回上訴之理由：
一、原審經詳細調查及審理後，基於以上相同之認定，並審酌被
    告周威臣、葉承恩均正值青壯，不思循正當途徑獲取財物，
    竟為貪圖輕易獲得金錢，無視近年來詐欺案件頻傳，行騙手
    段、態樣繁多且分工細膩，每每造成廣大民眾受騙，損失慘
    重，更嚴重損及我國國際形象，竟仍參與詐欺集團，為詐欺
    之犯行，足見法治觀念嚴重偏差，並造成年邁之告訴人受有
    高額損害，頓失退休生活經濟依靠，所為實屬不該，考量其
    等犯罪動機、目的、手段、所生損害程度及犯後態度，未與
    告訴人達成和解，兼衡被告葉承恩高中肄業；被告周威臣高
    中畢業之智識程度、均無業，被告葉承恩家庭經濟狀況勉持
    ；被告周威臣家庭經狀況小康（見偵字15962 卷第4 頁；偵
    字16505 卷第4 頁）等一切情狀，分別就被告周威臣、葉承
    恩各量處有期徒刑1年、1年4月。另就沒收部分說明：（一
    ）告訴人本件遭詐欺得手之182 萬元，均於被告周威臣、原
    同案被告謝立澄取款當日即已上繳予被告葉承恩再轉交上開
    詐欺集團真實身分不詳成員，而被告葉承恩分得1 萬8,200 
    元（即取款金額百分之一，182 萬元x1%=1 萬8,200 元），
    被告周威臣則自原同案被告謝立澄分得3,000 元，雖未扣案
    ，然為被告周威臣、葉承恩上開詐欺犯行之犯罪所得，業據
    被告周威臣、葉承恩供陳在卷（見原審訴字944 卷第176 頁
    、191 頁），自應依刑法第38條之1 第1 項前段規定，分別
    於被告周威臣、葉承恩項下宣告沒收之，於全部或一部不能
    沒收或不宜執行沒收時，依同條第3 項規定，追徵其價額。
    （二）被告葉承恩加入上開詐欺集團後，以其所有之華為牌
    行動電話1 支（含被告葉承恩申辦之門號0000000000號SIM 
    卡1 張）作為與下游車手聯繫之用等情，經被告葉承恩供述
    在卷（見原審訴字944 卷第190 頁），核屬被告所有且供本
    案犯罪所用之物，此部分自應依刑法第38條第2 項前段規定
    ，宣告沒收。經核原審上開認事用法，均無違誤，量刑亦稱
    允恰。
二、被告周威臣上訴意旨固指以：當初伊不知道謝立澄在做詐騙
    ，想說是朋友就載一下，但伊沒有加入上開詐欺集團，之後
    伊才知曉謝立澄在做詐騙，而伊不是取款車手，沒有參與詐
    騙分工，與被害人碰面及取款的都是謝立澄，伊當時在車上
    玩手機休息，原審量刑過重，希望給伊一個自新機會，從輕
    量刑等語。惟按證據之取捨及證據證明力如何，均屬事實審
    法院得自由裁量、判斷之職權，苟其此項裁量、判斷，並不
    悖乎通常一般之人日常生活經驗之定則或論理法則，且於判
    決內論敘其何以作此判斷之心證理由者，即不得任意指摘其
    為違法（最高法院91年度台上字第2395號判決意旨參照）。
    原審參酌卷內各項供述、非供述證據相互勾稽，而為綜合判
    斷、取捨，據此認定本案犯罪事實，並於理由欄內詳為說明
    判斷依據與心證，被告周威臣上訴意旨所執前詞，要係對原
    判決已說明事項及屬原審採證認事職權之適法行使，持憑己
    見而為不同之評價，任意指摘原判決不當，尚非可採。再按
    刑事審判旨在實現刑罰權之分配的正義，故法院對有罪被告
    之科刑，應符合罪刑相當之原則，使輕重得宜，罰當其罪，
    以契合社會之法律感情，此所以刑法第57條明定科刑時應審
    酌一切情狀，尤應注意該條所列10款事項以為科刑輕重之標
    準，俾使法院就個案之量刑，能斟酌至當。至於量刑輕重，
    係屬事實審法院得依職權自由裁量之事項，苟其量刑已以行
    為人之責任為基礎，並斟酌刑法第57條各款所列情狀，而未
    逾越法定刑度或有濫用權限情事，即不得任意指為違法（最
    高法院75年度台上字第7033號判例、103 年度台上字第36號
    判決意旨參照）。原審既於判決理由欄內詳予說明被告周威
    臣部分量刑基礎，且敘明係審酌前揭各項情狀，顯已斟酌刑
    法第57條各款事由，並基於刑罰目的性之考量、刑事政策之
    取向以及行為人刑罰感應力之衡量等因素而為刑之量定，且
    以行為人責任為基礎，未逾越法定刑度，亦無違背公平正義
    之精神，客觀上不生量刑明顯失出失入之裁量權濫用情形，
    核屬法院量刑職權之適法行使，難認有何不當而構成應撤銷
    之事由可言。況原審就被告周威臣部分係量處法定最低刑度
    有期徒刑1年，自無量刑過重之情。據上，被告周威臣上訴
    意旨所指各節，均無理由，應予駁回。
三、被告葉承恩上訴意旨雖指稱：伊因家境困難、積欠房租，才
    會鋌而走險加入上開詐欺集團，而伊於原審時已坦承犯行，
    表示悔悟之意，且犯案情節非屬重大，交保後伊已有一份穩
    定工作，並有心想要跟被害人和解，希望能從輕量刑，並給
    予緩刑機會等語。然原審就被告葉承恩部分既於量刑時，已
    依刑法第57條規定說明係審酌前揭各項情狀，而量處如原判
    決主文第1 項所示之刑，既未逾越法定刑度，又未濫用自由
    裁量之權限，原判決之量刑並無何不當而構成應撤銷之事由
    可言。況本院於審理期日依法通知告訴人到庭陳述意見，告
    訴人、告訴代理人均有到庭，並陳述希望能將被詐騙款項取
    回之意見（見本院卷第190頁），惟被告葉承恩並未向告訴
    人、告訴代理人表示任何欲與告訴人和解之意，實難認被告
    葉承恩有何與被害人進行和解之意。且按緩刑為法院刑罰權
    之運用，旨在獎勵自新，祇須合於刑法第74條所定之條件，
    法院本有自由裁量之職權。關於緩刑之宣告，除應具備一定
    條件外，並須有可認為以暫不執行刑罰為適當之情形，始得
    為之。法院行使此項裁量職權時，應受比例原則、平等原則
    等一般法律原則之支配；但此之所謂比例原則，指法院行使
    此項職權判斷時，須符合客觀上之適當性、相當性及必要性
    之價值要求，不得逾越，用以維護刑罰之均衡；而所謂平等
    原則，非指一律齊頭式之平等待遇，應從實質上加以客觀判
    斷，對相同之條件事實，始得為相同之處理，倘若條件事實
    有別，則應本乎正義理念，予以分別處置，禁止恣意為之，
    俾緩刑宣告之運用，達成客觀上之適當性、相當性與必要性
    之要求（最高法院99年度台上字第7994號判決意旨參照）。
    而查，被告葉承恩受逾一年有期徒刑之宣告者，應注意緩刑
    與社會大眾之影響，從嚴認定所宣告之刑是否以暫不執行為
    適當，以決定宣告緩刑與否；被告葉承恩犯最輕本刑為一年
    以上有期徒刑以上之刑之罪，以不宣告緩刑為宜（詳法院加
    強緩刑宣告實施要點第6 點、第7 點），且依前揭被告葉承
    恩所自述之智識程度及生活狀況，其應知悉參與上開詐欺集
    團犯罪嚴重影響我國國際形象、社會秩序及互信之基礎，所
    造成之損害非輕，仍為一己私利貪圖金錢，加入上開詐欺集
    團而參與犯罪，則被告葉承恩自難事後執家庭狀況等情詞為
    由，主張宣告緩刑，本院審酌上開各情，認並無暫不執行被
    告葉承恩刑罰為適當之情事，自不宜宣告緩刑。職是，被告
    葉承恩上訴意旨所指情節，並無理由，應予駁回。
乙、無罪部分：
壹、公訴意旨略以：
一、被告連浩閔、黃祖浩與被告葉承恩、周威臣、原同案被告謝
    立澄等人於108 年間，加入真實姓名年籍不詳之成年男子所
    組成之詐騙集團，由被告連浩閔介紹被告葉承恩加入擔任車
    手頭，負責招募提領贓款之車手；被告葉承恩並招募被告周
    威臣、原同案被告謝立澄擔任取款車手，負責向被害人領取
    詐欺贓款後，再將款項轉交予被告葉承恩，被告葉承恩取款
    後再轉交予被告黃祖浩，或透過被告連浩閔轉交予被告黃祖
    浩。被告周威臣、葉承恩、連浩閔、原同案被告謝立澄並可
    領取數額不等之報酬。
二、被告連浩閔、黃祖浩與被告葉承恩、周威臣、原同案被告謝
    立澄及所屬詐騙集團成員，共同基於三人以上冒用公務員名
    義詐欺取財之犯意聯絡，先由該詐欺集團成員於108 年5 月
    2 日上午9 時30分許，撥打電話予告訴人張文祿，佯稱係健
    保局及檢、警人員，因告訴人之銀行帳戶涉嫌犯罪，需將帳
    戶內金額交付監管云云，使告訴人陷於錯誤，而於附表之時
    間、地點，交付如附表之金錢予取款車手被告周威臣、原同
    案被告謝立澄，再由原同案被告謝立澄將上開取得之贓款交
    付予被告葉承恩，被告葉承恩再將贓款交付予被告黃祖浩。
    嗣因告訴人發覺遭詐欺而報警處理，循線調查始悉上情。因
    認被告連浩閔、黃祖浩均涉犯刑法第339 條之4 第1 項第1 
    、2 款之三人以上共同冒用公務員名義犯詐欺取財罪嫌等語
    。
貳、按犯罪事實應依證據認定之，無證據不得認定犯罪事實；無
    證據能力、未經合法調查之證據，不得作為判斷之依據；不
    能證明被告犯罪或其行為不罰者，應諭知無罪之判決，刑事
    訴訟法第154 條第2 項、第155 條第2 項、第301 條第1 項
    分別定有明文。次按認定不利於被告之事實，須依積極證據
    ，苟積極證據不足為不利於被告事實之認定時，即應為有利
    被告之認定，更不必有何有利之證據。又事實之認定，應憑
    證據，如未能發現相當證據，或證據不足以證明，自不能以
    推測或擬制之方法，為裁判基礎；認定犯罪事實，所憑之證
    據，雖不以直接證據為限，間接證據亦包括在內，然無論直
    接或間接證據，其為訴訟上之證明，須於通常一般之人均不
    致於有所懷疑，而得確信其為真實之程度者，始得據之為有
    罪之認定，倘其證明尚未達到此一程度，而有合理性懷疑之
    存在時，即無從為有罪之認定（最高法院30年上字第816號
    、40年台上字第86號、76年台上字第4986號判例意旨可資參
    照）。況刑事訴訟法第161 條第1 項亦明定：檢察官就被告
    犯罪事實，應負舉證責任，並指出證明之方法。是檢察官對
    於起訴之犯罪事實，應負提出證據及說服之實質舉證責任，
    倘其所提出之證據，不足為被告有罪之積極證明，或其指出
    證明之方法，無從說服法院以形成被告有罪之心證，基於無
    罪推定之原則，自應為被告無罪判決之諭知（最高法院92年
    台上字第128號判例亦同此意旨）。
參、公訴人認被告連浩閔、黃祖浩涉有前揭三人以上共同冒用公
    務員名義詐欺取財罪嫌，無非係以被告連浩閔、黃祖浩於警
    詢及偵查中之供述；證人即同案被告葉承恩、謝立澄、周威
    臣於警詢及偵查中之證述；證人即告訴人張文祿於警詢時之
    證述，及內政部警政署反詐騙案件紀錄表；108 年5 月3 日
    、同年月6 日監視器錄影畫面翻拍照片；AYB-5915號自用小
    客車車輛詳細資料報表；告訴人中華郵政股份有限公司、
　　大溪區農會帳戶交易明細等件為其論據。
肆、訊據被告連浩閔、黃祖浩均堅決否認有何三人以上共同冒用
    公務員名義詐欺取財犯行，分別執以下列情詞置辯：
一、被告連浩閔辯稱：伊有介紹被告葉承恩跟被告黃祖浩認識，
    而加入上開詐欺集團當車手，但是本件之前的事，本件犯罪
    伊不知情，也沒有參與等語。而被告連浩閔之選任辯護人復
    執以依卷內證據均未能證明被告連浩閔有參與本件詐欺犯行
    ，自不得遽以為不利於被告連浩閔之認定，被告連浩閔並無
    參與本件詐欺犯行等詞為被告連浩閔辯護。
二、被告黃祖浩辯稱：被告連浩閔沒有介紹被告葉承恩給伊認識
    並加入上開詐欺集團，而被告葉承恩的供述不能當唯一證據
    ，被告葉承恩沒有將本件詐騙款項上繳給伊，伊也沒有參與
    本件詐欺犯行等語。
伍、關於證據能力之說明：
　　刑事訴訟法第308 條規定：「判決書應分別記載其裁判之主
    文與理由；有罪之判決並應記載犯罪事實，且得與理由合併
    記載。」，同法第310 條第1 款規定：「有罪之判決書，應
    於理由內分別情形記載左列事項：一、認定犯罪事實所憑之
    證據及其認定之理由。」，及同法第154 條第2 項規定：「
    犯罪事實應依證據認定之，無證據不得認定犯罪事實。」揆
    諸上開規定，刑事判決書應記載主文與理由，於有罪判決書
    方須記載犯罪事實，並於理由內記載認定犯罪事實所憑之證
    據及其認定之理由。所謂認定犯罪事實所憑之「證據」，即
    為該法第154 條第2 項規定之「應依證據認定之」之「證據
    」。職故，有罪判決書理由內所記載認定事實所憑之證據，
    即為經嚴格證明之證據，另外涉及僅須自由證明事項，即不
    限定有無證據能力之證據，及彈劾證人信用性可不具證據能
    力之彈劾證據。在無罪判決書內，因檢察官起訴之事實，法
    院審理結果，認為被告之犯罪不能證明，而為無罪之諭知，
    則被告並無檢察官所起訴之犯罪事實存在，既無刑事訴訟法
    第154 條第2 項所規定「應依證據認定之」事實存在。因此
    ，判決書僅須記載主文及理由，而理由內記載事項，為法院
    形成主文所由生之心證，其論斷僅要求與卷內所存在之證據
    資料相符，或其論斷與論理法則無違，通常均以卷內證據資
    料彈劾其他證據之不具信用性，無法證明檢察官起訴之事實
    存在，所使用之證據並不以具有證據能力之證據為限，是以
    本件被告連浩閔、黃祖浩既經本院認定應受無罪之諭知，本
    判決即不再論述所援引有關證據之證據能力，合先敘明。
陸、經查：
一、告訴人於上開時間，遭被告周威臣、葉承恩與原同案被告謝
    立澄及上開詐欺集團不詳成年成員共同以前揭方式詐騙財物
　　，而由上開詐欺集團成員指示原同案被告謝立澄與被告周威
    臣先後於附表編號1、2交付時間、地點欄所示時、地，向告
    訴人收取如附表編號1、2交付金額欄所示之詐騙款項，原同
    案被告謝立澄、被告周威臣取得上開詐騙款項後再上繳被告
    葉承恩轉交上開詐欺集團等情，業經本院依據卷內相關事證
    認定如前，是此部分事實，固堪認定。
二、惟以：
（一）證人謝立澄、周威臣於警詢、偵查、原審審理時均供稱：
      其等係於108 年3 、4 月間，受葉承恩的邀約而加入上開
      詐欺集團，其等於108 年5 月3 日、6 日，向告訴人拿取
      詐欺贓款的工作都是聽從葉承恩的指示，取得贓款後，也
      是上繳給被告葉承恩，至於報酬部分則由上開詐欺集團內
      真實身分不詳之人交付，其等並不認識葉承恩以外的集團
      成員等語（見他字4153卷第52至53頁；偵字15962 卷第4 
      至6 頁、第24至27頁、第65至66頁；原審訴字944 卷第39
      至40頁、第190至191頁），且證人葉承恩於原審審理時係
      具結證稱：連浩閔就謝立澄、周威臣向張文祿取款的詐欺
      犯行並不知情，也沒有參與等語（見原審訴字944 卷第17
      2 頁）。觀諸證人謝立澄、周威臣、葉承恩前揭證述內容
      ，可知證人謝立澄、周威臣均未能指明被告連浩閔或黃祖
      浩有參與本件附表所載各次犯行，而證人葉承恩則就被告
      連浩閔並未參與詐騙告訴人犯行一節證述明確，稽此，被
      告連浩閔、黃祖浩就本件附表所載各次犯行參與之細節經
      過，及其等所負責之工作內容為何等情，尚均無從逕認，
      是被告連浩閔、黃祖浩是否有參與公訴意旨所指三人以上
      共同冒用公務員名義詐欺取財犯行，已非無疑。
（二）又證人張文祿於警詢時之證述，固就其遭詐欺之經過指證
      歷歷，惟其並未能指認被告連浩閔、黃祖浩（見偵字1596
      2 卷第46至47頁），而參諸前揭監視器錄影畫面翻拍照片
　　　（見偵字15962 卷第7至16頁），可見前往取款之車手中
      ，其中亦無被告連浩閔、黃祖浩在內，是依證人張文祿之
      證述及車手取款之監視器畫面，均難以認定被告連浩閔、
      黃祖浩確有參與如附表所示三人以上共同冒用公務員名義
      詐欺取財犯行。
（三）至證人葉承恩雖於警詢、偵查、原審審理時證稱：伊於10
      8 年2 月初，透過同事連浩閔的介紹加入上開詐欺集團，
      並與微信暱稱「阿里巴巴、I8、R8、至尊寶」之黃祖浩聯
      絡工作內容，通常伊的車手取得詐欺贓款後會把款項上繳
      給伊，再由伊上繳給黃祖浩，若伊聯絡黃祖浩未果，伊會
      請連浩閔轉交給黃祖浩，謝立澄及周威臣於108 年5 月3 
      日、6 日所取得的詐欺贓款，伊在收到的當天就上繳黃祖
      浩，並且由黃祖浩另外給付伊的報酬等語（見偵字16505 
      卷第122 至124頁、第128 頁反面；原審訴字944 卷第170
       至177 頁；原審訴字1126卷第87至91頁）。而被告連浩
      閔亦於原審自承曾經介紹葉承恩於108 年2月間加入黃祖
      浩所屬詐欺集團，且曾經為葉承恩轉交他次詐欺贓款給黃
      祖浩等情（見原審訴字944 卷第46頁），然按兩名以上共
      犯之自白，除非係對向犯之雙方所為之自白，因已合致犯
      罪構成要件之事實而各自成立犯罪外，倘為任意共犯、聚
      合犯，或對向犯之一方共同正犯之自白，不問是否屬於同
      一程序，縱所自白內容一致，因仍屬自白之範疇，究非自
      白以外之其他必要證據。故此所謂其他必要證據，應求諸
      於該等共犯自白以外，實際存在之有關被告與犯罪者間相
      關聯之一切證據；必其中一共犯之自白先有補強證據，而
      後始得以該自白為其他共犯自白之補強證據，殊不能逕以
      共犯兩者之自白相互間作為證明其中一共犯所自白犯罪事
      實之補強證據（最高法院100 年度台上字第6592號判決意
      旨參照）。據前所述，除被告連浩閔自承曾介紹車手、轉
      交贓款予被告黃祖浩；共犯葉承恩自承本件犯行之上手為
      被告黃祖浩外，不論證人謝立澄、周威臣之證述，或證人
      張文祿之證述，或車手向張文祿取款之錄影畫面，均不足
      佐證被告連浩閔、黃祖浩有參與本件詐欺犯行，而無從作
      為補強被告連浩閔、共犯葉承恩上開自白之證據。
（四）證人葉承恩前於警詢時固指認被告連浩閔亦為前往取款車
      手之一云云（見偵字16505 卷第5頁）。惟被告連浩閔身
      上並無刺青，與證人葉承恩所指認身上有刺青之車手，顯
      非為同一人，而被告連浩閔就詐騙張文祿之犯行並無參與
      ，證人葉承恩於警詢時之指認係誤認等節，業經證人葉承
      恩於原審審理時具結證述甚詳（見原審訴944 卷第172 至
      173頁），復有上開監視器畫面翻拍照片在卷可憑（見偵
      字16505 卷第32頁），職是，自不得依憑證人葉承恩於警
      詢時所為之指認，即遽為不利被告連浩閔之認定。
三、公訴意旨雖執證人即同案被告葉承恩於警詢及偵查中之供述
    ，以證明同案被告葉承恩收得之詐欺款項均交予被告黃祖浩
    之事實。然尚不足徒憑證人葉承恩之證述，證明此部分待證
    事實，已如前述，是要難遽以證人葉承恩於警詢及偵查中之
    供述，即認被告黃祖浩有參與附表所示之犯行。
四、公訴意旨所憑證人即同案被告周威臣、謝立澄於警詢及偵查
    中之供述，固可證明同案被告周威臣有與同案被告謝立澄於
    附表所示時、地，向告訴人取款之事實。然觀以證人周威臣
　　、謝立澄於警詢及偵查中之供述，並未證及被告連浩閔、黃
    祖浩有何參與附表所示犯行之情節，且據前述，尚乏積極事
    證足以證明被告連浩閔、黃祖浩對於上開詐欺集團不詳成年
    成員如何冒用公務員名義施行詐術致使告訴人陷於錯誤而交
    付財物之過程，有何犯意聯絡、行為分擔或其他參與行為，
    從而，自不得以證人周威臣、謝立澄於警詢及偵查中之供述
    ，逕為不利被告連浩閔、黃祖浩認定之憑佐。
五、公訴意旨復執證人張文祿於警詢時之證述，及內政部警政署
    反詐騙案件紀錄表；108 年5 月3 日、同年月6 日監視器錄
    影畫面翻拍照片；AYB-5915號自用小客車車輛詳細資料報表
    ；告訴人中華郵政股份有限公司、大溪區農會帳戶交易明細
    等件，以證明告訴人如附表遭詐騙之事實。然據前述，尚難
    資憑證人張文祿於警詢時之證述，及內政部警政署反詐騙案
    件紀錄表等件，以為不利被告連浩閔、黃祖浩認定之證據，
    而逕論斷被告連浩閔、黃祖浩有公訴意旨所指之三人以上共
    同冒用公務員名義詐欺取財犯行。
六、公訴人雖引用被告黃祖浩於警詢及偵查中之供述作為本案證
    據，然被告黃祖浩自始否認有附表所示犯行，當無從憑以被
    告黃祖浩於警詢及偵查中之供述，作為認定被告黃祖浩有上
    開公訴人所指三人以上共同冒用公務員名義詐欺取財犯行之
    證據。
七、公訴人固依據本案被告連浩閔於警詢及偵查中之供述，以證
    明被告連浩閔介紹同案被告葉承恩加入詐欺集團，並協助同
    案被告葉承恩聯繫被告黃祖浩交付詐欺款項之事實，惟被告
    連浩閔自始未供承有參與如附表所示三人以上共同冒用公務
    員名義詐欺取財之行為，且據前述，亦無足僅憑被告連浩閔
　　於警詢及偵查中之供述及前揭公訴意旨所指之待證事項，作
    為認定被告連浩閔有上開公訴人所指之三人以上共同冒用公
    務員名義詐欺取財犯行之證據。
八、綜上所述，檢察官所舉事證，尚無從說服本院形成被告連浩
    閔、黃祖浩涉犯三人以上共同冒用公務員名義詐欺取財犯行
    之心證，復無其他積極事證足以證明被告連浩閔、黃祖浩有
    檢察官所指之犯行，揆諸前開法條規定及判例意旨，自應為
    被告連浩閔、黃祖浩無罪之諭知。
柒、駁回上訴之理由：
一、原審以本件公訴意旨認被告連浩閔、黃祖浩涉有如起訴書、
    追加起訴書所指犯行，除被告連浩閔自承曾為本件詐欺集團
    介紹車手、轉交詐欺贓款之自白、共犯葉承恩自承其上手為
    被告黃祖浩之自白外，並無其他足資補強之證據可佐，尚未
    達於通常一般之人均不致有所懷疑，而得確信被告連浩閔、
    黃祖浩確有公訴意旨所指參與詐欺犯行之程度，亦無法說服
    原審確信被告連浩閔、黃祖浩有構成犯罪事實之存在。被告
    連浩閔、黃祖浩被訴之事實既尚屬不能證明，自應為其無罪
    之諭知，已詳敘其取捨證據及得心證之理由；對於檢察官所
    舉證據，何以不足資為被告連浩閔、黃祖浩犯罪之認定，亦
    在理由內詳加指駁及說明，俱有卷存證據資料可資覆按，經
    核洵無違誤。
二、檢察官上訴意旨略以：被告連浩閔始終自承曾介紹車手葉承
    恩給黃祖浩，並曾幫葉承恩轉交贓款予被告黃祖浩；另同案
    被告葉承恩於警詢、偵訊及原審審理時均為上開證述，則被
    告連浩閔與同案被告葉承恩已將該詐欺集團分工模式詳述歷
    歷，且2 人所陳互核相符而無矛盾，顯見被告連浩閔係被告
    黃祖浩所屬詐欺集團成員之一，非僅介紹車手加入該集團，
    並居中聯繫車手與上手，且有將詐騙所得贓款上繳之分工行
    為。再者，被告連浩閔、同案被告葉承恩與被告黃祖浩並無
    怨隙，實無設詞誣陷被告黃祖浩之動機，又被告黃祖浩、連
    浩閔與謝立澄、周威臣於本案詐欺集團中分屬不同階層，各
    有不同之工作任務，謝立澄、周威臣將詐騙贓款上繳之對象
    為葉承恩，而葉承恩之上手為黃祖浩，則謝立澄、周威臣未
    能指述被告連浩閔、黃祖浩，亦與一般詐欺集團分層負責之
    分工型態相符，自難僅因謝立澄、周威臣未能指述被告連浩
    閔、黃祖浩乙節，遽認被告連浩閔、黃祖浩未參與本件犯行
    。原審未察於此，判決被告連浩閔、黃祖浩無罪，自有違誤
    。綜上所述，原判決認事用法尚嫌未洽，爰依法提起上訴，
    請將原判決撤銷，更為適當合法之判決等語。
三、惟以：
（一）按證據之取捨與證據之證明力如何，均屬事實審法院得自
      由裁量、判斷之職權，茍其此項裁量、判斷，並不悖乎通
      常一般人日常生活經驗之定則或論理法則，又於判決內論
      敘其何以作此判斷之心證理由者，即不得任意指摘其為違
      法。茲原判決已詳敘就卷內證據調查之結果，而為綜合判
      斷、取捨，認檢察官所提前揭各項證據不足採為證明被告
      連浩閔、黃祖浩有其所指三人以上共同冒用公務員名義詐
      欺取財犯行，其得心證的理由已說明甚詳，且所為論斷從
      形式上觀察，亦難認有違背經驗法則、論理法則，或有其
      他違背法令之情形，自不容任意指為違法。
（二）又被告連浩閔、共犯葉承恩上開自白，尚乏補強證據以佐
      證真實性，而不能逕以其等兩者之自白相互間作為證明其
      中一共犯所自白犯罪事實之補強證據等節，業經本院依據
      卷內相關事證認定論述如前，原審亦同此認定。上訴意旨
      復執前揭情節，置原判決所為明白論斷於不顧，仍持已為
      原判決指駁之陳詞再事爭執，並作為推論被告連浩閔、黃
      祖浩有三人以上共同冒用公務員名義詐欺取財犯行之相關
      事證，尚非足取。而被告連浩閔雖有曾介紹車手葉承恩給
      黃祖浩等節，然就如附表所示之三人以上共同冒用公務員
      名義詐欺取財犯行，依前揭公訴意旨所憑證據，無法證明
      被告連浩閔有參與此部分犯行，且公訴人復無提出相關證
      據證明被告連浩閔、黃祖浩於同案被告葉承恩等人參與本
      件附表所示犯行時，有參與或與其等有犯意聯絡之情，尚
      不得依憑上訴意旨所據被告連浩閔與同案被告葉承恩前揭
      供述，即逕為不利被告連浩閔、黃祖浩之認定。
四、從而，本件檢察官就被告連浩閔、黃祖浩無罪部分提起上訴
    ，猶執前開情詞為爭執，並對於原審取捨證據及判斷其證明
    力職權之適法行使，仍持己見為不同之評價，而指摘原判決
    不當，並未進一步提出積極證據以實其說，自難認有理由，
    應予以駁回。
據上論斷，應依刑事訴訟法第368 條，判決如主文。
本案經檢察官董諭提起公訴及追加起訴，檢察官蔡宜均提起上訴
，檢察官侯千姬到庭執行職務。
中　　華　　民　　國　　109 　年　　9 　　月　　29　　日
                  刑事第十九庭審判長法  官  曾淑華
                                    法  官  陳文貴
                                    法  官  王美玲
以上正本證明與原本無異。
無罪部分，被告連浩閔、黃祖浩不得上訴。
如不服本判決，應於收受送達後20日內向本院提出上訴書狀，惟
檢察官對於無罪部分須受刑事妥速審判法第9條限制。其未敘述
上訴之理由者，並得於提起上訴後20日內向本院補提理由書(均
須按他造當事人之人數附繕本)「切勿逕送上級法院」。
刑事妥速審判法第9條：
除前條情形外，第二審法院維持第一審所為無罪判決，提起上訴
之理由，以下列事項為限：
一、判決所適用之法令牴觸憲法。
二、判決違背司法院解釋。
三、判決違背判例。
刑事訴訟法第 377 條至第 379 條、第 393 條第 1 款之規定，
於前項案件之審理，不適用之。
                                    書記官  李逸翔
中　　華　　民　　國　　109 　年　　9 　　月　　29　　日

附表
編號  交付時間  交付地點  交付金額（新臺幣）  1 108 年5 月3 日下午2時43分  桃園市大溪區瑞德街151巷口  120萬元  2  108 年5 月6 日下午2時 桃園市大溪區瑞德街與大鶯路交岔路口 62萬元